臺灣高等法院刑事判決　　　　　　　 96年度交上易字第260號
上　訴　人　臺灣臺北地方法院檢察署檢察官
被　　　告　乙○○
上列上訴人因被告過失傷害案件，不服臺灣臺北地方法院96年度
交易字第247號，中華民國96年7月11日第一審判決（起訴案號：
臺灣臺北地方法院檢察署96年度偵字第2143號），提起上訴，本
院判決如下：
    主  文
原判決撤銷。
乙○○因過失傷害致重傷，處有期徒刑月，如易科罰金，以新
臺幣壹仟元折算壹日，減為有期徒刑壹月又拾伍日，如易科罰金
，以新臺幣壹仟元折算壹日。緩刑貳年。
    事  實
一、乙○○於民國96年1月5日22時許，駕駛車號9388-QA號自用
    小客車，沿臺北市○○○路由北往南行駛，行經光復南路與
    信義路口時，欲左轉信義路，本應注意汽車行駛至交岔路口
    ，轉彎車應讓直行車先行，左轉彎時，應距交岔路口30公尺
    前顯示方向燈或手勢，行至交岔路口中心處左轉，並不得佔
    用來車道搶先左轉，而當時係晴天夜間，該處為有照明之路
    段，路口設有交通號誌且正常運作，該處為鋪設柏油、乾燥
    、無障礙物之路面，且係視線良好之路段，亦無不能注意之
    情事，竟疏未注意，未行至交岔路口中心處等待左轉，而逕
    行自自己之車道佔用來車道搶先左轉，適時甲○○騎乘車號
    BLA-271號機車，沿光復南路由南往北在對向行駛，已達信
    義路交岔口時，煞車不及，致該機車正面撞擊乙○○前開自
    用小客車之右前車門並卡入汽車右前車門下方而人車倒地，
    造成甲○○受有缺氧性腦病變、外傷性血胸之身體傷害，且
    現為植物人狀態之重傷害。乙○○於肇事後即停留現場，於
    臺北市政府警察局信義分局交通分隊警員前往現場處理、未
    發覺真正肇事人、犯罪時，即坦承為肇事人而接受裁判。
二、案經被害人甲○○之母陳如綺代行告訴暨臺台北市政府警察
    局信義分局報告偵辦。
    理  由
一、前揭事實，業據被告乙○○於警詢、偵訊、原審及本院審理
    中供承不諱，且據現場目擊證人李柏指述甚詳，並有臺北
    市政府警察局信義分局道路交通事故現場圖（見偵查卷第20
    頁）、交通事故談話紀錄表（偵查卷第21-23頁）、補充資
    料表（偵查卷第24頁）、現場照片（偵查卷第25-31頁）及
    告訴人所提出診斷證明書2紙（偵查卷第54-55頁）等附卷可
    稽。被害人確係因本件交通事故受有傷害致呈植物人狀態，
    屬於重度障礙，意識恢復之可能性極微，此有國立臺灣大學
    醫學院附設醫院96年3月27日校附醫秘字第0960202326號函
    在卷可稽。本件事證明確，被告之犯行洵堪認定。
二、核被告所為，係犯刑法第284條第1項後段之過失傷害致重傷
    罪。被告乙○○於有偵查犯罪職權之公務員知悉前，向前往
    處理現場之警員當場承認為肇事者，有臺北市○○○○○道
    路交通事故肇事人自首情形紀錄表一份（見原審卷第46頁）
    在卷可憑，合於自首之要件，依法減輕其刑。又刑事訴訟法
    第238第1項規定，告訴乃論之罪，告訴人於第一審辯論終結
    前得撤回其告訴，而刑法第284條第1項過失傷害罪，依同法
    第287條規定，須告訴乃論。惟該法第238 條得撤回告訴之
    人，以有告訴權並實行告訴之人為限，代行告訴人並不包括
    在內，最高法院著有85年度臺非字第290號判決可資參照。
    被害人甲○○於本件車禍發生後，意識不清，呈植物人狀態
    ，預後意識恢復之可能性極微，此有前開臺灣大學醫學院附
    設醫院96年3月27日函文1份足憑（見偵卷第64頁），不能行
    使告訴權，經臺灣臺北地方法院檢察署檢察官於96年2月12
    日指定被害人之母陳如綺為代行告訴人提出告訴，嗣代行告
    訴人於96年5月18日以書狀撤回傷害告訴，有卷附撤回告訴
    狀在卷可證，因其係代行告訴之人，無權撤回告訴，故不生
    撤回之效力。代行告訴人雖另於96年6月12日以被害人之名
    義具狀撤回告訴，惟被害人至今既尚未恢復意識（經原審電
    詢代行告訴人），無從表示撤回告訴之意，此一撤回告訴之
    表示亦不生效力，自應就實體予以論罪科刑。
三、原審據以論罪科刑原非無見，惟中華民國96年罪犯減刑條例
    業經制定公布施行，被告前揭之所犯合於中華民國96年罪犯
    減刑條例第2條第1項第3款之減刑條件，原審未及審酌尚有
    未合，檢察官就此提起上訴為有理由，應由本院將原判決撤
    銷改判。爰審酌被告年紀尚輕，且已與被害人家屬達成和解
    （參臺北市信義區調解委員會調解筆錄1份，附於原審卷第
    15頁），犯後坦承犯行等一切情狀，量處如主文所示之宣告
    刑，並諭知易科罰金之折算標準。又被告之犯罪時間在中華
    民國96年4月24日以前，合於中華民國96年罪犯減刑條例第2
    條第1項第3款之減刑條件，依法予以減刑，並諭知易科罰金
    之折算標準。另被告前未曾受有期徒刑以上刑之宣告，有被
    告全國前案紀錄表一份存卷可證，經此起訴審判之教訓，應
    無再犯之虞，本院認前開宣告之刑，以暫不執行為適當，併
    為緩刑貳年，以勵自新。
據上論斷，應依刑事訴訟法第369條第1項前段、第364條、第299
條第1項前段，刑法第284條第1項後段、第62條前段、第41條第1
項前段、第74條第1項第1款、刑法施行法第1條之1，中華民國96
年罪犯減刑條例第2條第1項第3款、第7條、第9條判決如主文。
本案經檢察官丁樹蘭到庭執行職務。
中　　華　　民　　國　　96　　年　　11　　月　　13　　日
                  刑事第七庭  審判長法  官  黃麗生
                                    法  官  江國華
                                    法  官  許宗和
以上正本證明與原本無異。
不得上訴。
                                    書記官  林淑貞
中　　華　　民　　國　　96　　年　　11　　月 　 22　　日
附錄論罪科刑法條：中華民國刑法第284條因過失傷害人者，處6
月以下有期徒刑、拘役或5百元以下罰金，致重傷者，處1年以下
有期徒刑、拘役或5百元以下罰金。
從事業務之人，因業務上之過失傷害人者，處1年以下有期徒刑
、拘役或1千元以下罰金，致重傷者，處3年以下有期徒刑、拘役
或2千元以下罰金。
